臺灣新竹地方法院民事裁定  
111年度聲字第71號
聲  請  人  余鳳球  


相  對  人  范富明  
上列聲請人為相對人聲請選任特別代理人事件，本院裁定如下：
　　主　文
選任余鳳球於相對人范富明對莊茗宏、沅聖企業社即傅秉宏就民
國111年1月27日所發生事故請求損害賠償聲請假扣押、提起民事
請求損害賠償訴訟（含刑事附帶民事訴訟）、本案強制執行（含
假扣押執行、假執行、假處分）之特別代理人。
　　理　由
一、聲請意旨略以：
　　傅秉宏為沅聖企業社之負責人，莊茗宏為沅聖企業社即傅秉
    宏之受僱人，擔任修車師傅。相對人之長子范唯陞於民國（
    下同）111年1月26日將其配偶所有車號000-0000自小客車（
    下稱系爭車輛）送至沅聖企業社進行保養維修，相對人於11
    1年1月27日告知傅秉宏與莊茗宏要至車上拿健保卡，渠等二
    人未確認系爭車輛內已無人員，即在系爭車輛車門打開的情
    況下，突然開啟升降梯致相對人自高處跌落地面而受有嚴重
    傷害，目前仍受有雙側額葉挫傷、左側硬膜下及蜘蛛膜下出
    血併顱骨骨折行顱骨切除術後泌尿道感染、肺炎之病症，醫
    師囑告目前意識狀態為木僵。相對人有對莊茗宏、沅聖企業
    社即傅秉宏提起侵權行為損害賠償之必要，聲請人為相對人
    之配偶，爰依法聲請選任聲請人為相對人之特別代理人等語
    。
二、按無訴訟能力人有為訴訟之必要，而無法定代理人或法定代
    理人不能行代理權者，其親屬或利害關係人，得聲請受訴法
    院之審判長，選任特別代理人；特別代理人於法定代理人或
    本人承當訴訟以前，代理當事人為一切訴訟行為，但不得為
    捨棄、認諾、撤回或和解，民事訴訟法第51條第1項、第4項
    定有明文。強制執行程序準用民事訴訟法之規定，強制執行
    法第30條之1亦有規定。又民事訴訟法第51條第2項規定，並
    未限制於訴訟繫屬後，始能聲請選任特別代理人，於訴訟繫
    屬前，亦得聲請選任特別代理人（最高法院99年度台抗字第
    302號民事裁定意旨參照）。
三、經查，聲請人主張之事實，業據其提出戶籍謄本、沅勝企業
    社相關資料、新竹縣政府消防局執行緊急救護服務證明、為
    恭醫院診斷證明書等為證（本院卷第13-27頁），衡諸相對
    人之傷勢，堪認已達無訴訟能力之程度。聲請人主張相對人
    現無訴訟能力，且無法定代理人可代為訴訟行為，並有提起
    訴訟求償及聲請假扣押保全暨聲請強制執行之必要等情，均
    可採信。聲請人為相對人之配偶，有戶籍謄本可稽（本院卷
    第13頁），自得依上開規定聲請為相對人選任特別代理人。
    本院審酌聲請人為相對人之配偶，關係至為親密，由聲請人
    擔任相對人之特別代理人，足以維護相對人訴訟上之利益。
    本件聲請核屬於法有據，應予准許。惟特別代理人於有監護
    人為法定代理人或本人恢復訴訟能力承當訴訟以前，雖有代
    理相對人為民事訴訟行為之權，然依民事訴訟法第51條第4
    項之規定，不得為捨棄、認諾、撤回或和解，附此敘明。
四、依民事訴訟法第51條第2項、強制執行法第30條之1，裁定如
    主文。
中　　華　　民　　國　　111 　年　　4 　　月　　28　　日
　　　　　　　　　民事第二庭　　法　官　林麗玉
以上正本係照原本作成。
如不服本裁定，應於裁定送達後10日內，以書狀向本院提出抗告
，並繳納抗告費新臺幣1,000元。
中　　華　　民　　國　　111 　年　　 4 　　月　　28 　日
　　　　　　　　　　　　　　　　書記官　郭春慧